【裁判字號】    98,司財管,3
【裁判日期】    980910
【裁判案由】    指定遺產管理人
【裁判全文】
臺灣臺中地方法院民事裁定             98年度司財管字第3號
聲  請  人  新加坡商星展銀行股份有限公司
法定代理人  丙○○
非訟代理人  乙○○
受  選任人  蔡嘉容律師
上列聲請人聲請為被繼承人甲○○指定遺產管理人事件，本院裁
定如下：
    主  文
選任蔡嘉容律師為被繼承人甲○○（男、民國○○○年○月○○
日生、身分證統一編號：Ｚ000000000號、生前最後住
所：台中縣大雅鄉○○街51號、於九十七年十二月二十九日死亡
）之遺產管理人。
程序費用由被繼承人甲○○之遺產負擔。
    理  由
一、按繼承開始時，繼承人有無不明，而無親屬會議或親屬會議
    未於一個月內選定遺產管理人者，利害關係人得聲請法院選
    任遺產管理人；又先順序繼承人均拋棄其繼承時由次順序之
    繼承人繼承，其次順序繼承人有無不明或第四順序之繼承人
    均拋棄其繼承者，準用關於無人承認繼承之規定，民法第11
    78條第2項、第1176條第6項分別定有明文。次按遺產管理人
    之設，旨在管理保存及清算遺產，以免遺產散失，是以遺產
    管理人具有相當之公益色彩；另選任遺產管理人，除慮及管
    理遺產之公平性外，尚須考慮其適切性，亦即可對其遺產、
    遺債之情形瞭解較深，或具法律、會計等專業能力，復與遺
    債債權人無利害共同關係而得忠誠處理者，優先選任為宜；
    又法院選任之遺產管理人，除係律師依律師法第22條規定，
    非經釋明有正當理由，不得辭任外，得不接受法院所命職務
    （最高法院88年度台上字第354號判決，關於選任特別代理
    人所揭示之法律見解，可資參照）。
二、本件聲請意旨略以：被繼承人甲○○（男、民國○○年○月○○
    日生、身分證統一編號：Ｚ000000000號、生前最後住所：台
    中縣大雅鄉○○街51號、於97年12月29日死亡）生前尚積欠
    聲請人新加坡商星展銀行股份有限公司新台幣355萬元仍未
    清償，惟被繼承人於97年12月29日死亡，其第1、2順位之繼
    承人已向鈞院聲明拋棄繼承，而依戶籍資料查無第3、4順位
    之繼承人，是否仍有其他繼承人不明，且親屬會議未於法定
    期間內指定遺產管理人，致聲請人無法就被繼承人之遺產主
    張權利，自有聲請本院選定遺產管理人之必要等語，並提出
    繼承系統表、房屋抵押貸款總約定書、本院98年5月27日中
    院彥家合98繼146字第54123號函行政院金融監督管理委員會
    97  年5月8日金管銀（五）字第9700160370號函及戶籍謄本
    （均影本）各1件等為證。
三、本院查：聲請人主張被繼承人甲○○仍積欠其335萬元之債
    務未償還，被繼承人甲○○死亡後其第1、2順位之繼承人均
    已拋棄繼承，另查無第3、4順位之繼承人，是否仍有其他應
    繼承之人不明，而其親屬會議未於法定期間內選定遺產管理
    人等事實，業經聲請人提出前揭證據為證，復經本院調取本
    院98年度繼字第146號拋棄繼承事件卷宗核閱屬實，自堪信
    為真實；復聲請人主張被繼承人之家屬，迄未由親屬會議選
    任遺產管理人，欲指定財政部國有財產局台灣中區辦事處或
    被繼承人之母丁○○為遺產管理人，然依司法院74年10月15
    日院台廳一字第5786號函示：「此類拋棄繼承事件，多屬遺
    債大於遺產形同破產，儘量避免選任國有財產局為遺產管理
    人」。是以，法院在指定被繼承人之遺產管理人時，自應先
    審查是否有其他適合之人可任被繼承人之遺產管理人，如無
    ，在不得已之情形，才指定國有財產局為遺產管理人，蓋國
    有財產局係一公務機關，依國有財產法規定綜理國有財產事
    務，執行事務所需預算為全國人民納稅所得，倘顯無遺產可
    歸屬國庫，可能造成以國家資源管理對國庫毫無利益之財產
    並須墊付無法歸墊之管理費用，無異使公器淪為私用，損及
    全民利益，令國庫遭受權利之侵害，乃司法院前揭函示精神
    所在（台灣高等法院八87年家抗字第54號、86年家抗字第
    156 號、台灣高等法院台中分院92年度家抗字第27號裁判參
    照）。查被繼承人之法定繼承人皆已拋棄繼承權，是有遺債
    大於遺產之虞，依上開函示及裁判之意旨，自不適宜指定財
    政部國有財產局台灣中區辦事處為遺產管理人。另聲請人於
    98年8月20日之陳報狀中亦表明丁○○並無意願擔任被繼承
    人之遺產管理人，本院自不能強令無義務亦無意願之丁○○
    擔任。而本院徵得聲請人同意後，函請社團法人台中律師公
    會推薦有意願擔任本件遺產管理人之人選，該公會乃推薦由
    蔡嘉容律師擔任本案遺產管理人，此有該律師公會98年9月3
    日中律賢三字第98378號函暨所附該律師基本資料表乙件附
    卷可稽，而蔡嘉容律師為執業律師，非但具有專業知識及能
    力，且與被繼承人所遺遺產間無利害關係，若由其擔任本事
    件之遺產管理人，定能秉持其專業倫理擔當此具公益性質之
    職務，並順利達成管理保存及清算遺產之任務。執此，本院
    認為由其擔任被繼承人之遺產管理人，應屬妥適，爰選任之
    。
四、依非訟事件法第157條，裁定如主文。
中    華    民    國    98    年    9     月    10    日
                  家事法庭   司法事務官  楊雅筠
如不服本件裁定，得於裁定書送達之翌日起10日內，以書狀敘述
理由，向本庭提起抗告。並應繳納抗告費新台幣1000元。

司法院資訊處製作；財團法人民間司法改革基金會備份。
